【裁判字號】    88,易,3958
【裁判日期】    890411
【裁判案由】    詐欺
【裁判全文】
臺灣板橋地方法院刑事判決                        八十八年度易字第三九五八號
    公  訴  人  臺灣板橋地方法院檢察署檢察官
    被      告  乙○○
右列被告因詐欺案件，經檢察官提起公訴（八十八年度偵字第一六五四三號)，本院
判決如左：
    主  文
乙○○無罪。
    理  由
一、本件公訴意旨略以：被告乙○○於民國八十五年二月間起，為告訴人華江交通有
    限公司（下稱華江公司）車號ＣＭ─八九八號計程車之寄行車主，乙○○明知其
    並無支付任何款項之意思，竟意圖為自己不法所有，偽與華江公司約定，自其寄
    行營運日起，有關乙○○所駕駛之車號ＣＭ─八九八號計程車之應納稅款、違規
    告發單、保險費等，委託華江公司先行代為繳納，並約定每三個月向華江公司繳
    清代墊款項，並同意每月給華江公司寄行管理費新台幣（下同）一千二百元，使
    華江公司不疑有他，而允其寄行並代墊上開款項，惟乙○○與華江公司訂定上開
    契約後，即不理會華江公司對其所為之代繳款項催告，亦不給付其每月應付之寄
    行管理費，其共積欠華江公司十四萬六千三百四十五元，華江公司始知受騙，因
    認被告乙○○涉有刑法第三百三十九條第二項詐欺得利罪嫌云云。
二、公訴人認被告乙○○涉犯前揭詐欺罪嫌，無非係以告訴代理人甲○○之指訴及華
    江公司所出具被告積欠代墊款項之明細表一紙，而認被告於寄行之時，即無繳款
    之意思云云，為其論據；訊據被告乙○○堅決否認有被訴詐欺之犯行，辯稱︰伊
    是因經濟狀況不好才欠錢，伊是從八十五年九月三十日開始欠繳，在偵查中伊有
    先還一萬元，伊希望分期攤還，伊並未有詐欺之意思等語。
三、按犯罪事實應依證據認定之，無證據不得推定其犯罪事實，又不能證明被告犯罪
    者，應諭知無罪之判決，刑事訴訟法第一百五十四條、第三百零一條第一項定有
    明文。所謂認定犯罪事實之證據，係指足以認定被告確有犯罪行為之積極證據而
    言，該項證據自須適合於被告犯罪事實認定，始得採為斷罪資料。又苟未能發現
    相當證據，或證據不足以證明，自不能以推測或擬制之方法，以為裁判基礎，亦
    分別有最高法院二十九年度上字第三一０五號及同院四十年度台上字第八六號判
    例意旨可資參照。又刑法第三百三十九條第一項詐欺罪之成立，以意圖為自己或
    第三人不法之所有，施用欺罔之詐術手段，使人陷於錯誤而將本人或第三人之物
    交付為要件。
四、經查：
  （一）本件被告乙○○係於八十五年二月間，將ＣＭ─八九八號營業小客車寄行於
        告訴人華江公司，並於同年九月三十日起，始開始積欠告訴人寄行費、牌照
        稅、罰單、保險費等費用等情，業據告訴代理人甲○○於本院審理時自承在
        卷（見本院八十八年十一月九日訊問筆錄），而告訴代理人甲○○亦到庭指
        稱：乙○○在八十五年間就開始寄行，車子本來是乙○○哥哥許如仙寄行的
        ，後來轉給被告，之前他哥哥有幫他付幾個月的費用，後來乙○○就沒再付
        任何費用，總共積欠了十四萬多元，偵查中所呈之明細表是被告從八十五年
        九月三十日開始所積欠的費用等語（見本院八十八年十一月九日訊問筆錄）
        ，足徵被告於寄行之初，即曾由其兄許如仙代為給付告訴人關於寄行之相關
        費用，且長達七、八月，被告並非完全未為繳付，要難遽認被告於寄行之初
        ，即有拒絕付款之為自己不法所有意圖。再參諸告訴代理人甲○○之前揭指
        稱，可知被告將ＣＭ─八九八號營業小客車寄行於告訴人，係因被告自其兄
        許如仙受讓該車時，該營業小客車原本即寄行於告訴人處，尚難認被告寄行
        之初，有積極對告訴人施用任何詐術之行為。至告訴人所提出之代墊款項明
        細表，充其量僅能證明被告曾於寄行期間，積欠告訴人該等款項，究不能憑
        此而遽為認定被告即有施用詐術而獲取不法利益之不法犯行。
  （二）又本件被告乙○○已於偵查時先行清償告訴人華江公司一萬元之情，亦據告
        訴代理人甲○○到庭陳述屬實（見本院八十九年一月二十八日訊問筆錄），
        另被告復於八十九年三月二十八日與告訴人達成和解，將所積欠之代墊款項
        ，連同先前已付之一萬元，共清償十二萬元予告訴人，有和解書一份在卷可
        參，並據告訴代理人甲○○到庭陳述在卷（見本院八十九年四月十一日訊問
        筆錄），足徵被告事後確有向告訴人清償款項之誠意，則其所辯先前係因經
        濟狀況不好才欠錢之詞，尚非不可採信，難認被告有詐欺告訴人之故意。
  （三）綜情以觀，尚難謂被告於寄行之初，有為自己不法所有之意圖，自不得因被
        告事後未按時向告訴人繳付代墊費用，遽認被告於寄行之初即有詐欺故意及
        不法意圖。此外復查無其他積極證據，足資認定被告有被訴詐欺之犯行。本
        件純屬民事糾葛，顯與前開詐欺罪構成要件未合，既不能證明被告犯罪，揆
        諸前揭說明，自應為被告無罪之諭知。
據上論斷，應依刑事訴訟法第三百零一條第一項，判決如主文。
本案經檢察官鄭嘉欣到庭執行職務
中      華      民      國    八十九    年      四      月     十一     日
          臺灣板橋地方法院刑事第六庭
                                          法  官  葉  靜  芳
右正本證明與原本無異。
如不服本判決，應於判決送達後十日內，向本院提出上訴狀。
                                          書記官  黃  大  千
中      華      民      國    八十九    年      四      月     十一     日


司法院資訊處製作；財團法人民間司法改革基金會備份。
